最高法院刑事判決　　　　　　九十六年度台上字第三八四二號
上　訴　人　甲○○（原名李秀娥）
上列上訴人因違反證券交易法案件，不服台灣高等法院中華民國
九十六年四月二十七日第二審判決（九十五年度上重訴字第六四
號，起訴案號：台灣台北地方法院檢察署九十一年度偵字第二四
四三七號、九十二年度偵字第一四五五號），提起上訴，本院判
決如下：
    主  文
上訴駁回。
    理  由
按刑事訴訟法第三百七十七條規定，上訴於第三審法院，非以判
決違背法令為理由，不得為之。是提起第三審上訴，應以原判決
違背法令為理由，係屬法定要件。如果上訴理由狀並未依據卷內
訴訟資料，具體指摘原判決不適用何種法則或如何適用不當，或
所指摘原判決違法情事，顯與法律規定得為第三審上訴理由之違
法情形，不相適合時，均應認其上訴為違背法律上之程式，予以
駁回。本件上訴人甲○○上訴意旨略稱：(一)、上訴人僅為陳福誠
之助理，並無其他關係，上訴人僅依陳福誠之指示，協助陳福誠
辦理股票交割及匯款等事宜，對陳福誠欲買進何種股票、買進數
量、金額等，均無法事先知悉，對陳福誠之資金狀況毫不知情，
與陳福誠並無違反證券交易法之犯意聯絡及行為分擔。原判決認
定上訴人為共犯，但未說明如何有犯意聯絡及行為分擔等構成要
件之事證，有判決不備理由之違法。(二)、上訴人雖曾提供部分人
頭帳戶供陳福誠操作買賣股票，但此與上訴人是否知悉陳福誠之
資金狀況無關，原判決僅以證券公司營業員所述及上訴人自承提
供人頭帳戶等與構成要件無關之事實，認定上訴人為共犯，顯然
違背經驗法則及論理法則，亦有判決不備理由之違法。(三)、證人
張月娥於原審之陳述內容，與其在檢察官偵查中之供述情節完全
相仿，並無相違，原判決認在原審之陳述係翻異前詞、迴護上訴
人之說云云，已有未合。況張月娥於偵查中僅證稱上訴人曾提供
人頭帳戶供陳福誠操作，並未證稱上訴人知悉陳福誠之資金狀況
，原判決依張月娥之證言，認定上訴人所辯係卸責飾詞，亦有判
決理由欠備之違法等語。
惟查證據之取捨、證據證明力之判斷，以及事實有無之認定，屬
事實審法院之職權，茍其取捨判斷與認定，並不違背論理法則及
經驗法則，即不得任意指為違法，而執為適法之第三審上訴理由
。本件原審認定上訴人有原判決所載與共犯陳福誠共同連續違反
對於在證券交易所上市之有價證券，不得在集中交易市場報價，
業經有人承諾接受而不履行交割，足以影響市場秩序之規定之犯
行，係以陳福誠先後於民國九十一年十一月二十六日、二十七日
、二十八日，以電話委託元大京華證券股份有限公司等六家證券
公司在台灣證券交易所內買賣嘉裕西服股份有限公司（下稱嘉裕
公司）上市股票後，未依規定履行交割義務，總計違約金額達新
台幣二億六千一百三十九萬一千二百元之事實，已據上訴人供承
不諱，並經證券公司營業員陳世峰、楊淑華、陳淑惠、關慧娟、
廖淑惠、張月娥、蔡麗滿等人證述無訛。且有相關證券公司交易
明細表、交易委託書、授權書、客戶基本資料、台灣證券交易所
嘉裕公司股票交易分析意見書、嘉裕公司股票一般違約明細表等
附卷可稽。系爭違約買進之股數分別佔當日成交量極大比例，違
約交割後，股價大幅下跌，成交量明顯萎縮，已足以影響證券交
易市場秩序。綜合證人陳世峰、陳淑惠、關慧娟、廖淑惠之證言
，上訴人於案發前即已承諾負責陳福誠買賣股票之匯款、交割事
宜，並負責陳福誠欠款之調度，上訴人與陳福誠共用證券公司之
VIP 室。上訴人於法務部調查局台北市調查處（下稱台北市調處
）詢問時供承提供人頭帳戶予陳福誠用以買賣股票，並代為交割
、匯款、記帳等事；於偵查中亦供稱陳福誠叫伊做交割之事等語
。證人即世界證券股份有限公司（下稱世界證券公司）營業員張
月娥於偵查中已證稱李順成、李宜瑾戶頭買賣股票之款項，係以
電話聯絡上訴人繳交等語，其於原審交互詰問之初，翻異前詞，
改稱上訴人應該未以李順成名義下單買股票，係李順成下單云云
，欲為對上訴人有利之證明。但經檢察官反詰問時又心虛，證稱
：李順成、李宜瑾之戶頭，均係供陳福誠買賣股票所用，並由上
訴人交割等語，足見張月娥偵查中所述，應堪採信。李順成、李
宜瑾分別為上訴人之弟、妹，若非上訴人提供，陳福誠豈能使用
，益徵上訴人與陳福誠就本件犯行，有犯意聯絡及行為分擔等證
據資料，予以綜合判斷，認上訴人所為，係犯修正前證券交易法
第一百七十一條第一款之罪，並於法定刑內量處其刑，已詳其
所憑證據及認定之理由。且指駁說明上訴人否認犯罪，所辯不知
陳福誠會違約交割云云，為卸責之詞，為不可採信之理由。所為
論斷，均有卷存證據資料可資覆按。上訴意旨雖指摘原判決違法
云云，惟查證人張月娥於原審法院行交互詰問之初，確稱李順成
戶頭之下單交易係李順成自己下單，應該非上訴人所下單，上訴
人係以自己戶頭下單買賣股票等語，此與上訴人於台北市調處詢
問及偵查中所證李順成、李宜瑾在世界證券公司之戶頭，均係供
陳福誠買賣股票所用等情不符，原判決認張月娥於原審行交互詰
問之初翻異前詞，並無不合，上訴意旨謂張月娥之陳述始終如一
云云，尚有誤會。原判決認定上訴人與陳福誠間就本件違反證券
交易法犯行，有犯意聯絡及行為分擔，為共同正犯，已依卷內證
據資料詳其認定之理由，上訴意旨就原審依憑證據所為認事採
證職權之合法行使，以及原判決已論列說明之事項，依憑己見任
意指摘有違背經驗法則與論理法則及判決不備理由之違法云云，
並重為事實之爭執，否認犯罪，殊與法律規定得為第三審上訴理
由之違法情形不相適合，衡以前開說明，其上訴為違背法律上之
程式，應予駁回。
據上論結，應依刑事訴訟法第三百九十五條前段，判決如主文。
中　　華　　民　　國　九十六　年　　七　　月   十七   日
                      最高法院刑事第八庭
                          審判長法官  陳　正　庸
                                法官  賴　忠　星
                                法官  林　開　任
                                法官  林　立　華
                                法官  石　木　欽
      本件正本證明與原本無異
                                      書  記  官
中　　華　　民　　國　九十六　年　　七　　月  二十三  日
                                                H
